【裁判字號】    97,消債更,289
【裁判日期】    970716
【裁判案由】    更生事件
【裁判全文】
臺灣板橋地方法院民事裁定           97年度消債更字第289號
聲  請  人  甲○○
上列當事人因消費者債務清理事件聲請更生，本院裁定如下：
    主  文
聲請駁回。
聲請費用由聲請人負擔。
    理  由
一、本件債務人向本院聲請更生，其主張略以：渠因其有不能清
    償債務之情事，前於民國95年間已依金融主管機關協調成立
    之中華民國銀行公會會員辦理消費金融案件無擔保債務協商
    機制，與最大債權金融機構台新國際商業銀行達成協商，其
    協議還款金額為每月新臺幣 (下同)19,285 元整。然於96年
    11月間，因聲請人之配偶失業，造成家庭生活入不敷出，係
    非可歸責於己之事由所致，為此，爰依法聲請裁定准予更生
    云云。
二、按債務人與金融機構協商成立者，不得聲請更生或清算，但
    因不可歸責於己之事由，致履行顯有重大困難者，不在此限
    ；本條例施行前，債務人依金融主管機關協調成立之中華民
    國銀行公會會員辦理消費金融案件無擔保債務協商機制與金
    融機構成立之協商，準用前項之規定，消費者債務清理條例
    第151 條第5 項、第6 項分別定有明文。又聲請更生或清算
    不合程式或不備其他要件者，法院應以裁定駁回之，但其情
    形可以補正者，法院應定期間先命補正，復為同條例第8 條
    所明定。
三、經查：本件聲請人雖主張於95年11月2 日曾參與台新國際商
    業銀行所辦理之中華民國銀行公會會員辦理消費金融案件無
    擔保債務協商機制，因聲請人之配偶失業，造成家庭生活入
    不敷出云云，並提出無擔保債務還款計畫為證，惟聲請人所
    檢附之上開資料，經核其內容仍未齊備，有命補正之必要，
    故本院於97年5 月29日裁定命聲請人應於裁定送達後10日內
    予以補正，並特別就消費者債務清理條例第151 條要件，命
    聲請人提出曾經協商成立之證明文件暨「因不可歸責於己之
    事由，致履行顯有重大困難」之證明文件。查聲請人雖於97
    年6 月17日提出補正資料，然綜觀其補正之內容，僅言聲請
    時檢附之無擔保還款計畫即為協商成立證明書云云，並未補
    正「協議書」，惟如此既無法辨識係與何債權銀行？以何方
    式（包含還款期數、利率等）成立協商？本難執此即認聲請
    人已提出「曾經協商成立之證明文件」；遑論聲請人就係「
    因不可歸責於己之事由，致履行顯有重大困難」部分亦未提
    出任何證據資料以資釋明，是亦無法就此認定聲請人所言為
    真；另就聲請人主張應受扶養人曾國禎部分，渠並未依本院
    上開裁定內容，提出詳細身分資料，而僅提出國民身分證影
    本，惟就該資料顯示所稱受扶養人曾國禎業已成年，依法應
    無再受聲請人扶養之權利，且聲請人復未提出有何需受扶養
    之必要，自難認所列此部分支出係屬實在。另所稱受扶養人
    曾國誌部分，其理由亦同，難認屬實；次就聲請人主張依法
    受渠扶養之高松木、高吳秀，而每月實際支出之扶養費為每
    月共計6,000 元部分，聲請人亦未提出任何證據資料以資證
    明，除同屬難認業依本院上開裁定予以補正外，是否屬實，
    亦有可疑。更何況，依聲請人所提出之財政部臺北市國稅局
    95、96年度綜合所得稅各類所得資料清單顯示，聲請人之每
    月所得平均分別為53,427元、51,623元，顯然與聲請人所稱
    每月之收入約僅有36,000元不符。基於上述，經本院審酌聲
    請人於協商期間，每月收入所得約達51,623元以上，扣除上
    開協商還款金額每月19,285元及房租支出12,000元後，所餘
    數額仍尚足以供給聲請人依內政部公布之最低生活費臺灣省
    每人每月9,829 元之所需，且縱令聲請人所稱扶養父母每月
    共計6,000 元為真，上開所餘亦足供聲請人日常生活所需以
    及扶養父母之用。此外，聲請人復未能舉證證明於上開協商
    還款期間，有何不可歸責於己之事由，致其所需之支出增加
    或收入減少，因而有不能履行或履行顯有重大困難之情事，
    是本院因認聲請人所稱渠有履行顯有重大困難情事云云，亦
    屬委無可採。
四、從而，本件聲請人既未依本院上開裁定內容予以補正，復經
    本院審酌後亦堪認並無所稱之「履行顯有重大困難」情事發
    生，則其聲請本件更生，揆諸首開說明，自不應准許，爰裁
    定如主文。
中    華    民    國    97    年    7     月    16    日
                    民事第一庭    法  官  黃若美
上為正本係照原本作成
如不服本裁定，應於裁定送達後10日內，以書狀向本院提出抗告
，並繳納抗告費新臺幣1千元
中    華    民    國    97    年    7     月    16    日
                                  書記官  洪惠玲


司法院資訊處製作；財團法人民間司法改革基金會備份。
